臺灣嘉義地方法院刑事判決
111年度訴字第162號
公  訴  人  臺灣嘉義地方檢察署檢察官
被      告  蕭湐叡


指定辯護人  林堯順律師
上列被告因違反毒品危害防制條例案件，經檢察官提起公訴（11
1年度偵緝字第93號），本院判決如下：
    主    文
蕭湐叡犯如附表所示之罪，各處如附表「宣告刑」欄所示之刑。
應執行有期徒刑捌月。
    犯罪事實
一、蕭湐叡知悉甲基安非他命屬藥事法所列管之禁藥，依法不得
    轉讓，竟基於轉讓禁藥之犯意，以行動電話撥打電話或行動
    電話內之通訊軟體方式與何謙聯繫後，於民國110年2月至3
    月間，在如附表所示嘉義縣市各地點，分別無償轉讓1小包
    甲基安非他命與何謙（詳如附表所示之轉讓時間、地點、數
    量）。
二、案經嘉義市政府警察局移送臺灣嘉義地方檢察署檢察官偵查
    起訴。
    理    由
一、按被告以外之人於審判外之陳述，雖不符刑事訴訟法第159
    條之1至第159條之4之規定，而經當事人於審判程序同意作
    為證據，法院審酌該言詞陳述或書面陳述作成時之情況，認
    為適當者，亦得為證據，此觀刑事訴訟法第159條之5第1項
    規定甚明。查被告蕭湐叡及其辯護人暨檢察官於本院就以下
    本判決引用之證據均同意有證據能力（本院卷第175至176頁
    ），本院審酌卷附言詞陳述及書面陳述作成時之情況，尚無
    違法不當，與本案待證事實間復具有相當之關聯性，且經本
    院於審理時逐一提示予被告及辯護人表示意見，而認上開證
    據資料合於刑事訴訟法第159條之5規定，因而均具證據能力
    。至其餘憑以認定本案犯罪事實之非供述證據，查無違反法
    定程序取得之情，依同法第158條之4規定反面解釋，亦具證
    據能力。
二、認定犯罪事實所憑之證據及理由：
（一）上揭犯罪事實，業據被告於本院坦承不諱，就轉讓甲基安
      非他命之時間、地點、數量等節均核與證人即受讓者何謙
      ，另就被告有與證人何謙在上開時間、地點見面一節亦與
      證人何謙之妻即在場者蘇妙伊於警偵及本院之證述相符（
      警卷第9至12頁、第17至19頁；偵卷第23至27頁；本院卷
      第162至170頁）。復有轉讓地點現場照片1張、證人何謙
      騎乘之機車及被告騎乘之機車照片2張在卷可佐（警卷第3
      0至31頁）。另就附表編號1該次轉讓行為之時間，經證人
      何謙、蘇妙伊在警偵及本院自始均證稱係110年2月11日13
      時許（警卷第10頁、第18頁反面；偵卷第25頁、第27頁；
      本院卷第167至168頁），核與被告所述相符（警卷第4頁
      ；偵緝卷第4頁），復參諸全卷證資料，被告、上開證人
      亦或其餘證據資料均未曾提及或顯示係於該日1時為見面
      轉讓毒品之犯行，是本次行為應確係於該日13時許，公訴
      意旨就此部分有所誤載，應予更正。並綜合上開證據，已
      足認被告前揭任意性自白與事實相符。
（二）公訴意旨固認被告所為均係犯販賣第二級毒品罪嫌，惟訊
      據被告堅詞否認有何販賣第二級毒品犯行，辯稱：其並未
      收取證人何謙之金錢等語。經查：
    1.按刑法上所謂販賣行為，係指以營利為目的，有償轉讓而
      將商品出售之行為。是以營利之意圖交付毒品，而收取對
      價之行為，觸犯販賣毒品罪；苟非基於營利之意圖，而以
      無償、原價或低於原價有償轉讓毒品予他人，僅得以轉讓
      毒品罪論處；若無營利之意圖，僅基於幫助施用毒品者取
      得供施用毒品之目的，而出面代購，則屬應否成立施用毒
      品罪或係幫助犯之範疇，三者行為互殊，且異其處罰。
　　2.據證人何謙在警詢中曾供稱被告自幼由其父母扶養成人，
      期間均與其同住等語（警卷第11頁），復在本院審理中證
      稱：被告為其侄子，出生沒幾個月就送來其家由其母親照
      顧，所以其跟被告是從小一起長大，也住在一起，縱使被
      告於17、18歲搬出去其家，都還有聯絡，被告也都還是會
      回其家，其與被告的感情很好，所以縱使其拿錢拜託被告
      幫其買毒品，被告也不會賺其的錢，就本案附表3次時間
      、地點確實都有自被告處取得甲基安非他命，然被告好像
      真的都沒有跟其拿錢等語（本院卷第162至168頁）。由證
      人何謙上開所述可知，被告與證人何謙自幼一同長大，並
      同住一起生活至少約17至18年，且依證人何謙所述亦無交
      惡，則堪認雙方有一定程度之私人情誼。且證人何謙在本
      院證述被告應真的沒有收錢等節，核與被告在本院審理自
      承確實有無償轉讓甲基安非他命給證人何謙一情相符，則
      在雙方有此層親密關係情誼下，衡情被告應無自親人手中
      藉機獲取利益之動機，是被告有無在本案各次收取價金、
      賺取價差亦或量差當有所疑問。
　　3.證人蘇妙伊雖曾在警詢中供稱有看到被告與證人何謙一手
      交錢一手交付毒品之行為等語（警卷第18頁），惟在偵查
      中證稱：當時坐在機車上，距離被告與證人何謙有約2至3
      公尺之距離，且在被告與證人何謙見面後未見證人何謙有
      施用毒品之行為，對於被告與證人何謙當時在交易毒品一
      事不知情等語（偵卷第27頁）。證人蘇妙伊復在本院證稱
      雖然就附表編號1至2所示時間均有陪同證人何謙去找被告
      ，但對於被告跟證人何謙在做何事，有無拿取、收受任何
      物品均不清楚也沒看到等語（本院卷第168至170頁）。證
      人蘇妙伊在偵查中及本院所述相符，且其距離證人何謙有
      所距離亦與證人何謙在本院所為陳述相符（本院卷第166
      頁）。則證人蘇妙伊在警詢所述與其後所述有所不同，已
      難認其確實有了解被告與證人何謙見面之原因、目的及現
      場情形。
　　4.又證人何謙亦雖曾於警偵中均指稱被告有於附表所示時間
      、地點販賣甲基安非他命給其，然承上開所述，證人何謙
      在本院證述過程中，業經反覆確認後表示被告在本案3次
      犯行中，似真的沒有向其收取價金一情，則若別無補強證
      據，尚難單憑證人何謙在警偵之唯一指訴，即為被告不利
      之認定。
　　5.公訴意旨雖提出相關截圖畫面、交易地點照片或證人何謙
      之手機數位鑑識資料等以為佐證（警卷第28至30頁；偵緝
      卷第25至76頁），惟其中均無任何談論交易毒品、價金、
      數量等販賣毒品之用語，且相關照片甚或數位鑑識資料亦
      無認足資佐證被告有販賣甲基安非他命給證人何謙之證據
      ，自難認與本案公訴意旨指摘之被告犯行有何關聯。
　　6.雖被告曾在警詢中供稱：確有於附表所示各時間、地點販
      賣甲基安非他命給證人何謙等語（警卷第4至5頁）。然後
      於偵查迄至本院均再再否認有販賣甲基安非他命給證人何
      謙之行為，並坦認有3次轉讓甲基安非他命之行為。被告
      之自白，尚無從做為有罪判決之唯一證據，仍應調查其他
      必要證據以確認是否與事實相符，刑事訴訟法第156條第2
      項定有明文。是被告在警詢之自白，仍需有其餘補強證據
      ，始足以認定為真，惟承前開所述，證人何謙、蘇妙伊於
      警詢或偵查中之證述均尚無從認定被告有販賣甲基安非他
      命之犯行，且無其餘補強證據佐證，再就被告與證人何謙
      之親誼關係，亦無從認被告有牟取利益之營利意圖，則尚
      無從逕認被告有販賣甲基安非他命之行為。
　  7.準此，公訴意旨認被告所為均應論以販賣第二級毒品罪，
      容有誤會。
（三）綜上所述，本案事證明確，被告之犯行均堪認定，應依法
      論科。
三、論罪科刑：
（一）按甲基安非他命係第二級毒品，亦為藥事法第22條第1項
      第1款規定公告列管之禁藥，明知為禁藥而轉讓者，藥事
      法第83條亦定有處罰明文，故行為人明知甲基安非他命為
      禁藥而轉讓予他人，除成立毒品危害防制條例第8條第2項
      之轉讓第二級毒品罪外，亦構成藥事法第83條第1項之轉
      讓禁藥罪，此係屬同一犯罪行為而同時有二種法律可資處
      罰之法規競合情形，應依重法優於輕法、後法優於前法原
      則，擇一處斷。又毒品危害防制條例第8條第2項轉讓第二
      級毒品罪之法定本刑為「6月以上5年以下有期徒刑，得併
      科70萬元以下罰金」。而藥事法第83條第1項規定之轉讓
      禁藥法定本刑係「7年以下有期徒刑，得併科5,000萬元以
      下罰金」，刑度較毒品危害防制條例第8條第2項為重。故
      除轉讓之第二級毒品甲基安非他命達一定之數量（淨重10
      公克以上），或轉讓予未成年人，或明知為懷胎婦女而轉
      讓，或轉讓混合2種以上毒品之情形，致應依毒品危害防
      制條例第8條第6項、第9條規定加重其刑之情形外，藥事
      法第83條第1項之法定本刑，顯較前揭毒品危害防制條例
      轉讓第二級毒品罪之法定本刑為重，自應優先適用藥事法
      第83條第1項之規定處斷。查被告轉讓甲基安非他命予證
      人何謙施用，且按證人何謙在警詢所述，其自被告處所取
      得之甲基安非他命數量多約1.8公克及0.8公克（警卷第10
      頁），自均未達淨重10公克以上，且詳查卷內並無證據足
      以證明轉讓之毒品數量，已達「轉讓毒品加重其刑之數量
      標準」第2條第1項第2款，第二級毒品淨重10公克以上之
      規定，亦無證據證明有混合2種以上之毒品，又證人何謙
      為成年男子（見其警詢筆錄受詢問人欄所載年籍資料），
      則依上開說明，其轉讓甲基安非他命之犯行，自應適用藥
      事法論處。
（二）是核被告3次所為，均係犯藥事法第83條第1項之轉讓禁藥
　　　罪。公訴意旨認被告係犯販賣第二級毒品罪，尚屬誤會，
      然因基本社會事實同一，經本院告知轉讓禁藥罪之法條及
      罪名（本院卷第171頁），無礙在場當事人權利之行使，
      爰依法變更起訴法條。
（三）又被告於持有甲基安非他命進而轉讓之行為，因藥事法無
      處罰持有禁藥之明文，亦即持有禁藥並未構成犯罪，是被
      告轉讓甲基安非他命而持有該禁藥，其持有禁藥部分並無
      因吸收而不另論罪之情形（最高法院98年度台上字第5362
      號判決意旨參照）。
（四）被告所犯上開各罪，犯意各別、行為互殊，應予分論併罰
      。
（五）行為人轉讓同屬禁藥之第二級毒品甲基安非他命（未達法
      定應加重其刑之一定數量）予成年人（非孕婦），依重法
      優於輕法之原則，擇較重之藥事法第83條第1項轉讓禁藥
      罪論處，如行為人於偵查及歷次審判中均自白，仍應適用
      毒品危害防制條例第17條第2項規定減輕其刑（最高法院1
      09年度台上字第4243號判決意旨參照）。再按毒品危害防
      制條例第17條第2項規定：「犯第4條至第8條之罪於偵查
      及歷次審判中均自白者，減輕其刑。」此所謂「自白」，
      係指對自己之犯罪事實全部或主要部分為肯定供述之意，
      倘被告僅承認有幫助犯之行為分擔，因仍與正犯之核心參
      與者不同，應認被告就主要犯罪事實並未坦承，自不符合
      「自白」之要件，而無毒品危害防制條例第17條第2項減
      刑規定之適用（最高法院108年度台上字第3640號判決意
      旨參照）。查被告曾在警詢中坦認本案各次之甲基安非他
      命交付行為（警卷第4頁），則已就主要部分為肯認之供
      述，並在本院審理時亦坦認犯行，是就本案各次犯行，均
      符合毒品危害防制條例第17條第2項之規定，皆應依法減
      輕其刑。
（六）爰審酌被告無視於國家杜絕毒品危害之禁令，逕為本案轉
      讓禁藥犯行，擴散禁藥至他人，所為均實屬不當；惟考量
      被告在本院坦認犯行，且所轉讓之對象固定，次數非多，
      所造成之危害應非甚鉅；暨兼衡被告於本院自陳之智識程
      度、職業，及家庭經濟狀況等一切情狀，分別量處如主文
      所示之刑。本院另審酌被告轉讓毒品次數、期間及對象，
      並參以其犯案之模式單純且固定，如因此受有實質累加之
      此等重刑，處罰之刑度實有所超過其行為之不法內涵，是
      綜合考量被告本案犯罪情節，定其應執行刑如主文所示，
      以資懲儆。
四、公訴意旨固請求就扣案之甲基安非他命3包予以沒收銷燬之
    ，然詳查卷內並無甲基安非他命3包扣案在卷，就此部分檢
    察官應有誤會，附此敘明。　　　
據上論斷，應依刑事訴訟法第299條第1項前段、第300條，藥事
法第83條第1項，毒品危害防制條例第17條第2項，刑法第11條前
段、第51條第5款，判決如主文。
本案由檢察官李昕諭提起公訴，經檢察官葉美菁到庭執行職務
中　　華　　民　　國　　111 　年　　10　　月　　7 　　日
                  刑事第三庭  審判長法　官　吳育霖
　　　　　　　　　                  法  官  張佐榕
　　　　　　　　　                  法  官  方宣恩
以上正本證明與原本無異。
如不服本判決應於收受判決後20日內向本院提出上訴書狀，並應
敘述具體理由；其未敘述上訴理由者，應於上訴期間屆滿後20日
內向本院補提理由書（均須按他造當事人之人數附繕本）「切勿
逕送上級法院」。　　　
中　　華　　民　　國　　111 　年　　10　　月　　7 　　日
                                    書記官  廖婉君
附錄論罪科刑法條：
藥事法第83條
明知為偽藥或禁藥，而販賣、供應、調劑、運送、寄藏、牙保、
轉讓或意圖販賣而陳列者，處7年以下有期徒刑，得併科新臺幣5
千萬元以下罰金。
犯前項之罪，因而致人於死者，處7年以上有期徒刑，得併科新
臺幣1億元以下罰金；致重傷者，處3年以上12年以下有期徒刑，
得併科新臺幣7千5百萬元以下罰金。
因過失犯第1項之罪者，處2年以下有期徒刑、拘役或科新臺幣5
百萬元以下罰金。
第1項之未遂犯罰之。
附表：
編號 轉讓時間 轉讓地點 數量 宣告刑 1 110年2月11日13時許 嘉義市○區○○路0段000號「湯姆熊遊樂場」前之人行道 1包毒品甲基安非他命 蕭湐叡犯藥事法第八十三條第一項之轉讓禁藥罪，處有期徒刑肆月。 2 110年2月26日20時許 嘉義市○區○○路0段000號「湯姆熊遊樂場」前之人行道 1包毒品甲基安非他命 蕭湐叡犯藥事法第八十三條第一項之轉讓禁藥罪，處有期徒刑肆月。 3 110年3月16日22時許 嘉義縣○○鄉○○村○○000號之1 1包毒品甲基安非他命 蕭湐叡犯藥事法第八十三條第一項之轉讓禁藥罪，處有期徒刑肆月。